臺灣雲林地方法院民事裁定　　　　　 100年度消債更字第27號
聲　請　人
即　債務人　陳豐棋
代　理　人　黃逸柔律師
上列當事人因消費者債務清理事件聲請更生，本院裁定如下：
    主  文
聲請人陳豐棋自中華民國一百年十二月二十八日中午十二時起開
始更生程序。
命本院司法事務官進行本件更生程序。
    理  由
一、按債務人不能清償債務者，得依消費者債務清理條例（下稱
    消債條例）所定更生程序，清理其債務；債務人與金融機構
    協商成立者，不得聲請更生，但因不可歸責於己之事由，致
    履行顯有重大困難者，不在此限，消債條例第3條及第151條
    第5項分別定有明文。又法院開始更生程序之裁定，應載明
    其年、月、日、時，並即時發生效力；法院裁定開始更生程
    序後，得命司法事務官進行更生程序，必要時，得選任律師
    、會計師或其他適當之自然人或法人1人為監督人或管理人
    ，復為消債條例第45條第1項及第16條第1項所明定。
二、聲請意旨略以：聲請人即債務人因信用卡契約及消費借貸而
    對於金融機構負有債務，債務總金額為新臺幣（下同）1,19
    5,455 元，曾於消債條例施行後，與聯邦商業銀行、台北富
    邦商業銀行、國泰世華商業銀行、香港商香港上海豐銀行
    、臺灣新光商業銀行、台新國際商業銀行等債權人成立協商
    ，每月須還款8,000 元，97年間即協商當時擔任汽車業務員
    ，薪資收入每月約33,884元，尚有能力清償上開協商款項，
    然自98年後經濟大環境開始走下坡，汽車銷售量持續銳減，
    影響聲請人之清償能力，98年度收入減為324,539 元，平均
    每月收入為27,045元，較之97年每月減少6,839 元之收入，
    而99年之年收入更銳減為238,419 元，平均每月僅為19,868
     元之收入，較之97年之收入，每月收入減少14,016元，嚴
    重影響聲請人之清償能力，因此努力苦撐，由父親支助勉強
    繳納，直至100 年4 月，聲請人因「右側股骨骨折癒後不良
    變形併長短腳」需行切骨矯正手術，留職停薪達3 個半月，
    雖於100 年8 月中復職，惟自4 月起即收入減少，無法維持
    生計，於100 年8 月12日遭最大債權金融機構即聯邦商業銀
    行通知前置協商毀諾，是有不可歸責於己致履行顯有重大困
    難之事由，又其包含利息、違約金在內之無擔保或無優先權
    債務總額未逾1200萬元，復未經法院裁定開始清算程序或宣
    告破產，為此，爰依法提出本件更生之聲請等語。
三、經查：
  (一)聲請人主張其於消債條例施行後，曾依「消費者債務清理條
    例」向最大無擔保債權銀行聯邦商業商業銀行成立協商一事
    ，有聲請人提出之前置協商機制協議書（金融機構無擔保債
    權）、前置協商無擔保債務還款分配表暨表決結果為證，並
    有聯邦商業銀行100年11月22日函在卷可稽，堪認屬實。
  (二)聲請人主張其每月需支出個人伙食費3,000 元、配偶伙食費
    2,000 元、健保費756 元、勞保費442 元、誠保費217 元（
    公司強制投保）、福利金89元（公司強制要求）、油料費3,
    500 元、個人電話費1,000 元、配偶電話費300 元、汽車強
    制保險費172 元（每年支出2,065 元÷12個月）、汽車燃料
    使用費518 元（每年支出6,210 元÷12個月）、使用牌照稅
    936 元（每年支出11,230元÷12個月）、驗車費75元（每年
    900 元）、汽車保養費417 元（每年5,000 元）、家庭備用
    金1,500 元（即家庭日常生活用品、醫療費等雜項支出）、
    子女扶養費3,000 元等語，業據其提出加油發票影本、購買
    奶粉、尿布、麥精之發票影本、台灣大哥大股份有限公司電
    信費帳單影本、威寶電信股份有限公司電信費收據影本、新
    安東京海上產物保險股份有限公司汽車保險單、100 年全期
    汽車燃料使用費繳納通知書、雲林縣稅務局100 年全期使用
    牌照稅繳款書、配偶賀云鳳之入出境許可證影本、全國財產
    稅總歸戶財產查詢清單、財政部臺灣省中區國稅局98、99年
    度綜合所得稅各類所得資料清單為證。經查，聲請人個人
    伙食費部分，本院審酌飲食確為每日必要支出，並參酌目前
    社會水平及物價，認其支出金額屬合理且必要，當予准許；
    健保費、勞保費、誠保費、福利金、汽車強制保險費、汽
    車燃料使用費、使用牌照稅、電話費部分，業據聲請人提出
    相關繳納證明，此部分之主張，亦屬有據；油料費部分，
    業據聲請人提出加油發票可資佐證，且以其居住雲林縣虎尾
    鎮往來至上班地點雲林縣斗六市及至臺中市就診之路程，該
    支出尚屬合理，准予認列；子女扶養費部分，聲請人之長
    女陳姿勻（98年7 月21日生）尚屬年幼，有購買奶粉、尿布
    、麥精等生活生活必需物品之需要，此部分之扶養費支出，
    當屬合理且必要，應准予認列；配偶伙食費、電話費部分
    ，本院審酌聲請人之配偶賀云鳳為外籍配偶，尚未取得我國
    身分證，求職不易，生活所需費用尚需仰賴聲請人，是該支
    出應屬必要且合理，准予認列；驗車費部分，聲請人雖未
    提出任何支出單據，惟該車輛1996年出廠，至今已近15年，
    每年驗車費900 元，尚屬合理，准列認列；汽車保養費部
    分，聲請人固然主張因用車頻繁，每年保養需支出5,000 元
    ，然因保養費部分聲請人未提出支出單據供本院參酌，依聲
    請人目前所提出之卷證資料，認保養費應以每年3,000 元為
    宜，平均每月約250 元，其餘部分暫不予認列；家庭備用
    金部份，此部分為聲請人一家三口日常生活用品及醫療費用
    之支出，業據聲請人提出就診收據，此部分之主張，尚屬合
    理且必要，准予認列。從而，聲請人主張每月支出個人伙食
    費、配偶之伙食費、健保費、勞保費、誠保費、福利金、油
    料費、電話費、汽車強制保險費、汽車燃料使用費、使用牌
    照稅、驗車費、汽車保養費、家庭備用金、配偶電話費、子
    女扶養費等費用，依目前之卷證資料，在17,755元範圍內，
    可認為合理且必要。
  (三)聲請人主張其97年10月間與最大無擔保債權銀行聯邦商業銀
    行成立協商，持續還款至100年4月，因100年4月13日「右側
    股骨骨折癒後不良變形併長短腳」行切骨矯正手術，薪資收
    入減少，於扣除生活必要支出後，無法依約履行協商方案乙
    節，有臺中市林新醫院診斷證明書暨醫療費用收據、臺中市
    上禾骨科診所診斷證明書暨看診收據、順益汽車股份有限公
    司在職證明、順益汽車員工所得明細資料、薪資轉帳專用之
    彰化銀行存摺影本、勞工保險被保險人投保資料表在卷可佐
    ，可認聲請人確有不可歸責於己之事由，致履行協商方案有
    重大困難。
四、綜上，本件聲請人於消費者債務清理條例施行後，以書面向
    最大金融機構請求共同協商債務清償方案，有不可歸責於己
    致履行顯有重大困難之情事，已如上述，復查無聲請人有消
    債條例第6條第3項、第8條或第46條各款所定應駁回更生聲
    請之事由存在，則聲請人聲請更生，應屬有據，並依首揭規
    定命司法事務官進行本件更生程序，爰裁定如主文。
中    華    民    國    100    年    12    月   28    日
              民事第一庭    法      官  高士傑
上為正本係照原本作成。
本件不得抗告。
本裁定已於100年12月28日中午12時公告。
中    華    民    國    100    年    12    月   28    日
                            書  記  官  蘇靜怡